【裁判字號】    99,事聲,10167
【裁判日期】    991210
【裁判案由】    聲明異議
【裁判全文】
臺灣臺北地方法院民事裁定           99年度事聲字第10167號
異  議  人  林麗珠
相  對  人  王美英
            周坤佑
上列當事人間聲請返還提存物事件，異議人對民國99年11月3日
本院99年度司聲字第1635號裁定聲明異議，本院裁定如下：
    主  文
異議駁回。
    理  由
一、本件聲請及異議意旨略以：異議人與相對人王美英及周坤佑
    間損害賠償事件，異議人前遵本院95年度裁全字第15364號
    民事裁定，為擔保假扣押，曾提供新臺幣（下同）67萬元為
    擔保，並以本院95年度存字第6243號提存事件提存在案。茲
    因兩造本案訴訟已經終結，異議人業已聲請撤銷假扣押裁定
    確定，並催告受擔保利益人即相對人行使權利迄未行使，爰
    聲請返還提存物。原裁定認異議人民國99年9月20日存證信
    函未符法定20日以上之催告法定期間而駁回返還提存物之聲
    請，惟自異議人催告迄今相對人均未行使權利，顯已逾1個
    月以上之期間，應已生合法催告效力；又異議人於同年4月
    間亦有定30日以上期間催告相對人行使權利，可見異議人早
    已於同年4月即合法催告相對人行使權利，相對人迄未行使
    ，是異議人聲請返還提存物應予准許，爰依法聲明異議，請
    求廢棄原裁定，並准予返還提存物等語。
二、按訴訟終結後，供擔保人證明已定20日以上之期間，催告受
    擔保利益人行使權利而未行使者，法院應依供擔保人之聲請
    ，以裁定命返還其提存物，民事訴訟法第104條第1項第3款
    前段定有明文；又上開規定，於其他依法令供訴訟上之擔保
    者準用之，亦為同法第106條所明定。再民事訴訟法第104條
    第1項第3款所謂之訴訟終結，固應包括撤銷假扣押或假處分
    裁定及執行程序終結在內（最高法院92年度台抗字第379號
    裁定參照）。惟在因假扣押或假處分供擔保之場合，因該擔
    保係為保障受擔保利益人因假扣押或假處分所受損害而設，
    倘執行法院已依假扣押或假處分裁定為假扣押或假處分之執
    行，則在執行法院撤銷執行程序前，受擔保利益人所受損害
    仍可能繼續發生，損害額既未確定，自難強令其行使權利，
    故必待假扣押或假處分之執行程序已經撤銷，始得謂為訴訟
    終結（最高法院97年度台抗字第357 號、91年度台抗字第49
    0號裁定參照）。次查，訴訟終結後定20日以上期間之催告
    ，既屬法定要件之一，則催告必須在訴訟終結之後，否則不
    生催告之效力（最高法院87年度台抗字第454號裁定參照）
    。
三、經查，本件異議人為保全對相對人王美英及周坤佑債權請求
    權之強制執行，於95年10月16日曾向本院聲請假扣押，經本
    院於95年10月17日作成95年度裁全字第15364號裁定（下稱
    系爭假扣押裁定）准許之，異議人嗣依該裁定於95年11月6
    日提存67萬元為擔保，經本院以95年度存字第6243號提存在
    案，均經本院調閱上開卷宗查閱屬實。異議人固有於99 年7
    月29日具狀聲請撤銷系爭假扣押裁定，並經本院於99年8 月
    17日以99年度司全聲字第219號撤銷系爭假扣押裁定而告確
    定，異議人旋於99年8月20日以國使館郵局第538號存證信函
    催告相對人於同年月29日前向異議人行使權利，亦經本院調
    閱上開卷宗核閱屬實。惟依前揭法條規定，縱系爭假扣押裁
    定已經本院撤銷確定，然在執行法院撤銷執行程序前，相對
    人所受損害仍可能繼續發生，自難強令其行使權利，是異議
    人尚需提出已經聲請並經執行法院撤銷對相對人執行程序之
    證明，始符「訴訟終結」之法定要件，催告始屬合法；或提
    出未向執行法院聲請執行之證明，以資證明相對人未受何損
    害。且異議人99年8月20日催告之存證信函亦不符20日以上
    之法定催告期間，顯非合法催告相對人行使權利，不生催告
    效力，是異議人聲明催告迄今已逾1個月以上之期間，應已
    生合法催告效力云云，洵非可採。異議人復主張曾於同年4
    月1日以存證信函催告相對人於函到30日內行使權利，相對
    人迄未行使，亦應符合催告需定20日以上之期限等語。惟查
    ，異議人與相對人間損害賠償訴訟係於97年4月24日經最高
    法院97年度台上字第861號判決敗訴確定（見本院99年度司
    聲字第163 5號卷第20頁），而異議人係於99年7月29日始聲
    請撤銷系爭假扣押裁定，並經本院於99年8月17日以99年度
    司全聲字第219號裁定撤銷系爭假扣押裁定，於99年9月6日
    確定（見同上卷第22-26頁），顯見異議人於99年4月1日以
    存證信函定30日以上之期限催告相對人行使權利時，上開訴
    訟尚未終結，該次催告，並不合法，自不生效力。此外，異
    議人亦未提出撤回或撤銷假扣押執行聲請，致執行程序終結
    ，相對人損害已經可得確定之證明，是本件返還提存物之聲
    請，核與法定要件不合，原裁定據以駁回其聲請，並無不當
    ，異議意旨仍執前詞聲明異議，請求廢棄原裁定，並無理由
    ，應予駁回。
四、綜上所述，異議人聲請返還提存物難認為合法，應予駁回，
    原裁定駁回異議人之聲請，經核並無違誤。異議意旨指摘原
    裁定不當，求為廢棄，為無理由，應予駁回。
五、依民事訴訟法第240條之4第3項後段，裁定如主文。
中    華    民    國    99    年    12    月    10    日
                  民事第一庭  法  官  楊晉佳
以上正本係照原本作成。
如不服本裁定應於送達後10日內向本院提出抗告狀，並繳納抗告
費新臺幣1,000元。
中    華    民    國    99    年    12    月    10    日
                              書記官  蘇炫綺

司法院資訊處製作；財團法人民間司法改革基金會備份。
